【裁判字號】    95,簡上,87
【裁判日期】    950428
【裁判案由】    違反公司法
【裁判全文】
臺灣臺北地方法院刑事判決              95年度簡上字第87號
上  訴  人  台灣台北地方法院檢察署檢察官
上  訴  人
即  被  告  庚○○
                    弄二十二號三樓
被      告  癸○○
                    十一號五樓
            乙○○
                      樓
            傅治程（原名壬○○）
            己○○
            丙○○
            丑○○
                    二三三號
                    ）
            辛○○
                    樓
            丁○○
                    弄四號一樓
                    （
            子○○
            寅○○
            戊○○
                    號一樓
            甲○○
                    樓
上列上訴人因違反公司法案件，不服本院中華民國九十五年三月
十七日九十四年度簡字第一七一二號第一審刑事簡易判決（檢察
官起訴案號：九十一年度偵字第一一九三九號)，提起上訴，本
院管轄第二審之合議庭適用通常程序為第一審判決如下：
    主  文
原判決撤銷。
本件免訴。
    理  由
一、公訴意旨略以：林安聖係麥克國際有限公司負責人，被告癸○○係歆儷舫有限公司負責人，被告乙○○係薪鎂科技有限
    公司負責人，被告傅治程（原名壬○○）係矩銓實業有限公
    司負責人，被告己○○係鈞揚科技有限公司負責人，被告丙○○係神盾開發有限公司負責人，上訴人即被告庚○○係台
    致實業有限公司負責人，被告丑○○係喬星消防企業有限公
    司負責人，被告辛○○係鴻大會計師事務所負責人，係記帳
    業者，受被告癸○○委託辦理歆儷舫有限公司設立登記，被
    告丁○○係丁○○事務所負責人，係記帳業者，受被告乙○○委託辦理薪鎂科技有限公司設立登記，被告子○○係子○○事務所負責人，係記帳業者，受被告傅治程委託辦理矩銓
    實業有限公司設立登記，被告寅○○係欣芳會計師事務所負
    責人，係記帳業者，受被告丙○○委託辦理神盾開發有限公
    司設立登記，被告戊○○係代書，受被告庚○○委託辦理台
    致實業有限公司設立登記，被告甲○○係甲○○會計事務所
    負責人，係記帳業者，受被告丑○○委託辦理喬星消防企業
    有限公司設立登記。林安聖與被告癸○○、乙○○、傅治程
    、己○○、丙○○、庚○○、丑○○等八人，明知公司設立
    登記時，公司應收股款並未實際收足，竟分別於民國八十九
    年十月至同年十一月間，分別直接或間接透過知情且有犯意
    連絡之劉麗美、潘雅娟、被告辛○○、被告丁○○、被告子
    ○○、被告寅○○、被告戊○○及被告甲○○等人，各以公
    司籌備處之名義，分別在合作金庫銀行玉成分行開戶，再由
    劉麗美以其合作金庫玉成分行所開立之三一三五三五帳號中
    ，轉帳上開公司設立登記所需或不足之資本額分別於八十九
    年十月二日，存入麥克國際有限公司籌備處之八二六六七九
    號帳戶新台幣（下同）一百萬元、八十九年十月三日，存入
    歆儷舫有限公司籌備處八二六七三三號帳戶一百萬元，八十
    九年十月五日，存入薪鎂科技有限公司籌備處八二六七五○
    號帳戶五百萬元，八十九年十月六日存入矩銓實業有限公司
    八二六七七六號帳戶二百萬元，八十九年十月七日，存入鈞
    揚科技有限公司籌備處八二六七八四號帳戶二百萬元，八十
    九年十月十九日，存入神盾開發有限公司籌備處八二六八七
    三號帳戶二百萬元，八十九年十月二十六日，存入台致實業
    有限公司籌備處八二六九二○帳號一百萬元，八十九年十一
    月一日，存入喬興消防企業有限公司籌備處八二七○三九號
    帳戶一千萬元，作為股款收足證明，再經知情有犯意連絡之
    言鼎會計師事務所會計師潘雅娟出具資本繳足之查核報告書
    ，表明股款以實際收足，再持上開不實文件向臺北市政府建
    設局或經濟部中部辦公室辦理公司設立登記，致使上開主管
    機關業務人員信渠等公司股款業已募足，而核准設立登記。
    嗣公司設立登記後，麥克國際有限公司即於八十九年十月四
    日、歆儷舫有限公司即於八十九年十月五日、薪鎂科技有限
    公司即於八十九年十月七日、矩銓實業有限公司即於八十九
    年十月十二日、鈞揚科技有限公司即於八十九年十月十二日
    、將該款項領出返還劉麗美，因認被告等人所為，係犯公司
    法第九條第一項之罪嫌云云。
二、按案件曾經判決確定者，應諭知免訴之判決，刑事訴訟法第
    第三百零二條第一款定有明文。又訴訟上所謂一事不再理之
    原則，關於實質上一罪或裁判上一罪，亦均有其適用，最高
    法院六十年臺非字第七七號判例意旨參照。
三、經查，臺灣台北地方法院檢察署檢察官以九十一年度偵字第
    一一九三九號（與原審起訴之案號相同）起訴之事實，就被
    告癸○○違反公司法之犯行，業經本院簡易庭於九十四年三
    月三十一日以九十三年度簡字第二六四一號判決有期徒刑五
    月，於九十四年八月二十九日確定；被告乙○○、傅治鑫、
    己○○、丙○○、庚○○、丑○○、辛○○、丁○○、子○○、寅○○、戊○○、甲○○違反公司法之犯行，亦經本院
    簡易庭於九十四年三月三十一日以九十三年度簡字第一六二
    五號均判處有期徒刑五月，並經確定，此有台灣高等法院被
    告前案紀錄表及前開判決書在卷可憑。
四、原審判決被告等人違反公司法之行為，與上開確定判決所認
    定違反公司法之行為，係屬同一事實，應為前案確定判決效
    力所及，揆諸前揭法條及判例意旨，原審顯係就同一份起訴
    書再為判決，是以檢察官及被告庚○○以原審重覆判決為由
    提起本案上訴，為有理由，應由本院撤銷改判，並不經言詞
    辯論，諭知免訴之判決。
五、末按第一審法院依被告在偵查中之自白或其他現存證據，已
    足以認定犯罪者，得因檢察官之聲請，不經通常審判程序，
    逕以簡易判決處刑。但必要時，應於處刑前訊問被告。前項
    案件檢察官依通常程序起訴，經法院訊問被告，認應宜以簡
    易判決處刑者，得不經通常程序，逕以簡易判決處刑。依前
    二項判決所科之刑以宣告緩刑、得易科罰金之有期徒刑及拘
    役或罰金為限。檢察官聲請以簡易判決處刑之案件，經法院
    認為有第四百五十一條之一第四項但書第三款所列之認為應
    為無罪、免訴、不受理或管轄錯誤判決之諭知者，應適用通
    常程序審判之，刑事訴訟法第四百四十九條、第四百五十二
    條分別有明文規定。本件原審未查被告應諭知免訴判決，致
    未適用通常程序審理，而誤用簡易判決處刑，其所踐行之簡
    易處刑程序違背法令，其簡易處刑程序存有瑕疵，為保障當
    事人之審級利益，本院合議庭依通常訴訟程序審判後，撤銷
    原審判決，以第一審法院之地位，為第一審判決，檢察官如
    不服本判決，仍得於法定期間內，向管轄第二審法院提起上
    訴，附此敘明。
據上論斷，應依刑事訴訟法第四百五十五條之一第一項、第三項
、第三百六十九條第一項前段、第三百六十四條、第三百零二條
第一款、第三百零七條，判決如主文。
中    華    民    國    95    年    4     月    28    日
                  刑事第三庭  審判長  法  官  林恆吉
                                      法  官  游士珺
                                      法  官  王幸華
如不服本判決應於送達後10日內向本院提出上訴狀。
以上正本證明與原本無異。
                                      書記官  劉新怡
中    華    民    國    95    年    4     月    28    日


司法院資訊處製作；財團法人民間司法改革基金會備份。
